【裁判字號】    97,訴,4321
【裁判日期】    971114
【裁判案由】    毒品危害防制條例
【裁判全文】
臺灣板橋地方法院刑事判決              97年度訴字第4321號
公  訴  人  臺灣板橋地方法院檢察署檢察官
被      告  甲○○
上列被告因違反毒品危害防制條例案件，經檢察官提起公訴（97
年度毒偵字第5472號），嗣因被告就被訴事實為有罪之陳述，本
院告知被告簡式審判程序之旨，並聽取當事人之意見後，裁定改
由受命法官獨任依簡式審判程序進行，判決如下：
    主  文
甲○○施用第一級毒品，累犯，處有期徒刑拾月，扣案之第一級
毒品海洛因壹包之外包裝沒收，其內之海洛因（驗後淨重零點
捌貳玖公克）沒收銷燬之，扣案之注射針筒壹支沒收；又施用第
二級毒品，累犯，處有期徒刑伍月，扣案之第二級毒品甲基安非
他命壹包之外包裝沒收，其內之甲基安非他命（驗後淨重零點壹
肆貳捌公克）沒收銷燬之。應執行有期徒刑壹年，扣案之第一級
毒品海洛因壹包及第二級毒品甲基安非他命壹包之外包裝均沒收
，其內之海洛因（驗後淨重零點捌貳玖公克）、甲基安非他命
（驗後淨重零點壹肆貳捌公克）均沒收銷燬之，扣案之注射針筒
壹支沒收。
    事  實
一、甲○○前因施用毒品案件，經本院於民國92年12月9 日以92
    年度訴字第1996號判處應執行有期徒刑1 年2 月，再經臺灣
    高等法院於93年4 月22日以93年度上訴字第194 號撤銷原判
    決，但仍判處應執行有期徒刑1 年2 月，並於93年6 月10日
    確定；復因施用毒品案件，經本院於94年7 月19日以94年度
    訴字第1152號判處應執行有期徒刑1 年4 月，並於94年8 月
    22日確定；又因違反槍砲彈藥刀械管制條例案件，經本院於
    94年10月6 日以94年度訴字第1628號判處有期徒刑1 年2 月
    ，並於94年11月14日確定。上開槍砲案件所處有期徒刑1 年
    2 月及施用毒品案件所處有期徒刑1 年4 月，復經本院以95
    年度聲字第314 號裁定定其應執行刑為有期徒刑2 年6 月確
    定，再經本院以96年度聲減字第306 號裁定減刑並更定其應
    執行刑為有期徒刑1 年3 月確定。嗣經入監接續執行上開各
    有期徒刑後，於96年7 月16日執行完畢。
二、甲○○前另因施用毒品案件，先後經本院裁定送觀察、勒戒
    後，因認無繼續施用毒品之傾向，而分別於91年2 月27日、
    91年12月17日觀察、勒戒執行完畢釋放，並經臺灣板橋地方
    法院檢察署檢察官於91年3 月5 日、92年1 月24日分別以91
    年度毒偵字第631 號、91年度毒偵字第1965號（連同91年度
    毒偵緝字第564 號、92年度毒偵字第318 號）不起訴處分確
    定。甲○○於上開觀察、勒戒執行完畢釋放後之5 年內，復
    因施用毒品案件，先後經本院判處罪刑如上（即前述之有期
    徒刑1 年2 月、1 年4 月）。詎甲○○猶不知悔改，竟又基
    於施用第一級毒品海洛因之犯意，於97年6 月19日下午6 時
    許，在其臺北縣蘆洲市○○路287 巷7 號住處內，以注射針
    筒注射海洛因之施用方式，施用海洛因1 次；其另基於施用
    第二級毒品甲基安非他命之犯意，於上開時、地施用海洛因
    之後，即又以將甲基安非他命置於玻璃球內燒烤，再吸食其
    煙霧之施用方式，施用甲基安非他命1 次。嗣於97年6 月20
    日下午4 時30分許，在臺北縣三重市○○○路125 號前，其
    因駕駛車號RI-6008 號自小客車形跡可疑，經警攔檢，其即
    主動交付海洛因1 包（驗後淨重0.3829公克）、甲基安非他
    命1 包（驗後淨重0.1428公克）及其所有供施用海洛因所用
    或預備之注射針筒1 支予警方扣案，並經警方採集其尿液送
    驗而查獲上情。
三、案經臺北縣政府警察局三重分局報告臺灣板橋地方法院檢察
    署檢察官偵查起訴。
    理  由
壹、程序方面：
    按本件被告甲○○所犯係死刑、無期徒刑、最輕本刑為3 年
    以上有期徒刑以外之罪，其於準備程序就前揭被訴事實為有
    罪之陳述，經法官告知簡式審判程序之旨，並聽取其與公訴
    人之意見後，本院認無不得或不宜改依簡式審判程序進行之
    處，爰依刑事訴訟法第273 條之1 第1 項、第284 條之1 ，
    裁定本件由受命法官獨任進行簡式審判程序，合先敘明。
貳、實體方面：
  一、訊據被告甲○○對於前揭犯罪事實均坦承不諱，本院復審
      酌：
    (一)查被告前因施用毒品案件，有如前揭犯罪事實欄所載經送
      觀察勒戒及觀察勒戒執行完畢釋放之紀錄，且有如前揭犯
      罪事實欄所載之論罪科刑之紀錄，此有臺灣高等法院被告
      前案紀錄表1 份在卷可按。是被告於涉本案之前，業曾因
      施用毒品案件，經送前揭觀察勒戒，嗣於前揭觀察勒戒執
      行完畢釋放後之5 年內，再犯前揭施用毒品之罪甚明。
    (二)次查，經警將被告遭查獲時所採之尿液送驗結果，係呈嗎
      啡及甲基安非他命陽性反應，此有警方所採尿液之姓名代
      碼對照表、臺灣檢驗科技股份有限公司97年7 月4 日編號
      CH/2008/60523 號濫用藥物檢驗報告各1 份在卷可稽。又
      查：
      1.海洛因施用入人體後水解還原成嗎啡，再循嗎啡之代謝
        方式排出體外，業據行政院衛生署藥物食品檢驗局以73
        藥檢壹字第030221號函說明綦詳，且尿液中能否驗出嗎
        啡陽性反應，與其投與量、投與途徑、採尿時間、個人
        體質及檢測方法之靈敏度有關，國外曾有文獻報導注射
        6 毫克之海洛因鹽酸鹽，其代謝物嗎啡之平均可檢出時
        限約為26小時，亦經行政院衛生署藥物食品檢驗局於81
        年9 月8 日以（81）藥檢壹字第8114885 號函釋明在案
        。
      2.甲基安非他命經口服投與後，約百分之70於24小時內自
        尿中排出，約百分之90於96小時內自尿中排出，由於目
        前國內尿液中甲基安非他命之檢驗僅為鑑定其是否呈陽
        性反應，尚未定其含量，且甲基安非他命成分之檢出與
        其投與方式、投與量、個人體質、採尿時間與檢測儀器
        之精密度等諸多因素有關，因此僅憑尿液中呈甲基安非
        他命陽性反應，並無法確實推算吸食時間距採集時間之
        長短，惟依上述資料推斷，最長可能不會超過4 日即96
        小時，此經行政院衛生署藥物食品檢驗局於81年2 月8
        日以（81）藥檢壹字第001156號函釋明在案。
      3.再者，前揭尿液檢驗報告載明係以ＧＣ／ＭＳ（即氣相
        層析質譜儀分析法）方法作為確認檢驗之方式，而該方
        法之原理係檢品經氣化後，通過層析管分離純化，再將
        純化後之成分循序送入質譜儀做個別鑑定。因質譜儀所
        測定之圖譜，在化學上被公認具有指紋特性，故可據以
        完全判定該檢品係為何種化合物。職是，台北榮民總醫
        院即認為若以氣相層析質譜儀（ＧＣ／ＭＳ）作藥物及
        其代謝產物之定性及定量分析，幾乎不會有偽陽性反應
        產生，此經該院於83年4 月7 日以83北總內字第3059號
        函釋明在案。
      4.準此而論，被告之尿液經以氣相層析質譜儀分析法檢驗
        ，既係呈嗎啡及甲基安非他命陽性反應，顯見被告應有
        在前揭犯罪時間施用海洛因及甲基安非他命之行為甚明
        。
    (三)此外，本件扣案之白色粉末及白色透明結晶各1 包經送驗
      結果，確分別係海洛因（驗後淨重0.3829公克）、甲基安
      非他命無訛（驗後淨重0.1428公克），此有交通部民用航
      空局航空醫務中心97年9 月8 日航藥鑑字第0974518 號、
      97年9 月5 日航藥鑑字第0974487 號毒品鑑定書各1 份在
      卷可稽，且本件復有注射針筒1 支扣案為憑，上開扣案毒
      品及施用器具核與被告本件所施用之毒品及所使用之器具
      相符，益見被告確有施用海洛因及甲基安非他命無誤。
    (四)綜上所述，被告前曾因施用毒品案件，經送前揭觀察、勒
      戒，而於前揭觀察、勒戒執行完畢釋放後，5 年內再犯施
      用毒品之罪，嗣後又為本件施用毒品犯行，事證應屬明確
      ，其犯行應堪認定。
  二、查海洛因、甲基安非他命分屬毒品危害防制條例第2 條第
      2 項第1 款所規定之第一級毒品及同條項第2 款所規定之
      第二級毒品，核被告所為，係犯毒品危害防制條例第10條
      第1 項施用第一級毒品罪及同條第2 項施用第二級毒品罪
      。被告持有毒品，復進而施用，其持有毒品之低度行為，
      為施用毒品之高度行為所吸收，均不另論罪。被告所犯上
      開二罪，犯意各別，且係分別為之，應予分論併罰。被告
      前有如犯罪事實欄所載之論罪科刑及執行完畢之紀錄，此
      有前揭前案紀錄表可按，其受有期徒刑執行完畢，於5 年
      以內故意再犯本件最重本刑為有期徒刑以上之罪，均為累
      犯，應依刑法第47條第1 項規定，各加重其刑。
  三、本院審酌被告施用毒品，足以戕害其身心，滋生其他犯罪
      ，惡化治安，嚴重損及公益，而被告前曾多次犯有施用毒
      品，且經觀察、勒戒執行完畢，竟再為本件施用毒品犯行
      ，顯見其不思悔改，自我控制能力亦顯不佳；惟另考量被
      告於犯後已能坦承犯行，而其施用毒品之行為於本質上係
      屬自我戕害行為，反社會性之程度應屬較低等一切情狀，
      酌情分別量處如主文所示之刑，並定其應執行之刑，以資
      懲儆。又扣案之海洛因、甲基安非他命各1 包內之海洛因
      、甲基安非他命既分屬第一、二級毒品，爰依毒品危害防
      制條例第18條第1 項前段規定，均併予宣告沒收銷燬之（
      惟鑑驗耗用之毒品既已滅失，自毋庸宣告沒收銷燬）；至
      該海洛因1 包及甲基安非他命1 包之外包裝，係分別用於
      包裹海洛因、甲基安非他命，防其裸露、潮濕，便於攜帶
      施用，亦係分別供施用海洛因、甲基安非他命所用或預備
      之物，而扣案之注射針筒1 支則係供施用海洛因所用或預
      備，且均係被告所有，此經被告於本院審理時供明在卷，
      爰依刑法第38條第1 項第2 款規定，均併予宣告沒收。又
      本件固另經警扣得大麻1 包、K 他命3 包及含有甲基安非
      他命成分之MDMA藥錠7 包，然該等大麻及K 他命均與本件
      施用毒品犯行明顯無涉，且縱認係被告所持有，亦係與本
      件毒品先後分別取得持有，當無一行為同時觸犯數罪之問
      題，自非本件審理範疇，無從併予宣告沒收；而扣案之MD
      MA雖經鑑定認含有甲基安非他命之成分，惟依被告自警詢
      迄至本院審理時所供，該等MDMA乃係在警方查獲當日甫由
      其友人放置在其車上，其主觀上固知該等毒品係屬MDMA即
      一般俗稱之搖頭丸，但是否知悉其內亦含有甲基安非他命
      之成份，衡情實難率以認定，自不得遽認被告有持有該等
      甲基安非他命成分之犯意，與本件犯行應無關聯，且縱認
      係該等MDMA藥錠係被告所持有，亦係與本件毒品先後分別
      取得持有，當無一行為同時觸犯數罪之問題，自非本件審
      理範疇，亦無從併予宣告沒收。
據上論斷，應依刑事訴訟法第273 條之1 第1 項、第284 條之1
、第299 條第1 項前段，毒品危害防制條例第10條第1 項、第2
項、第18條第1 項前段，刑法第11條、第51條第5 款、第9 款、
第47條第1 項、第38條第1 項第2 款，判決如主文。
本案經檢察官黃筵銘到庭執行職務。
中    華    民    國    97    年    11    月    14    日
                  刑事第八庭    法  官  陳信旗
以上判決正本證明與原本無異。
如不服本判決，應於送達後10日內敘明理由，向本院提出上訴狀
。
                                書記官  陳昭綾
中    華    民    國    97    年    11    月    14    日
附錄本判決論罪科刑之法條：
毒品危害防制條例第10條
    施用第一級毒品者，處6 月以上5 年以下有期徒刑。
    施用第二級毒品者，處3 年以下有期徒刑。


司法院資訊處製作；財團法人民間司法改革基金會備份。
